【裁判字號】    92,台上,144
【裁判日期】    920109
【裁判案由】    違反毒品危害防制條例
【裁判全文】
最高法院刑事判決                                九十二年度台上字第一四四號
    上  訴  人  甲○○
右上訴人因違反毒品危害防制條例案件，不服台灣高等法院中華民國九十一年十月二
十三日第二審判決（九十一年度上訴字第三０七六號，起訴案號：台灣桃園地方法院
檢察署九十年度偵字第七二四二號），提起上訴，本院判決如左：
    主  文
上訴駁回。
    理  由
按刑事訴訟法第三百七十七條規定，上訴於第三審法院，非以判決違背法令為理由，
不得為之。是提起第三審上訴，應以原判決違背法令為理由，係屬法定要件。如果上
訴理由狀並未依據卷內訴訟資料，具體指摘原判決不適用何種法則或如何適用不當，
或所指摘原判決違法情事，顯與法律規定得為第三審上訴理由之違法情形，不相適合
時，均應認其上訴為違背法律上之程式，予以駁回。本件上訴意旨略稱：上訴人與詹
劉月係同居蜜友，上訴人深知感染毒品之痛苦，顯無再讓身邊女友吸毒增加負擔之可
能，本件係詹劉月於上訴人外出不知情之情況下，偷取上訴人所購買之毒品施用，上
訴人於偵查中已多次主張，原判決未採有利於上訴人之證據，遽予論科，顯有違法云
云。惟查原判決依據卷內資料，認上訴人涉有幫助他人施用毒品罪嫌，因而撤銷第一
審諭知公訴不受理之不當判決，將全案發回台灣桃園地方法院更為審理，係以上訴人
為詹劉月購買毒品供其施用，業經上訴人及詹劉月供述明確，復有詹劉月受觀察勒戒
資料附卷可稽，犯行似堪認定。又幫助犯係指幫助他人犯罪者，即以正犯犯罪為要件
，至該他人（即正犯）事後是否受刑罰執行，並不影響幫助犯之成立，一如正犯因犯
後死亡或有特殊事由，獲檢察官依刑事訴訟法第二百五十二條或第二百五十三條之規
定不起訴處分，仍無礙幫助犯之成立，而施用毒品者，雖受觀察勒戒後，無繼續施用
傾向，應予不起訴處分，惟此係讓具有成癮性之行為人有戒斷自新機會所設，尚未改
變施用毒品之犯罪本質，則施用毒品者犯後雖僅受觀察勒戒，幫助施用者仍具幫助他
人犯罪之行為屬性，不受正犯犯後受觀察勒戒結果影響，否則幫助他人施用毒品之行
為，行為本質相同，是否受追訴處罰，卻將取決於正犯為一犯、二犯或三犯及勒戒後
有無施用傾向等個人因素而不同，自有未合且非公平；至刑法所定刑之加重或減輕，
均指法定刑而言，且幫助犯之處罰，僅得按正犯之刑減輕之（刑法第三十條第二項）
，並非絕然附屬正犯所受宣告之刑罰，是施用毒品正犯雖觀察勒戒後獲不起訴處分，
仍無礙依施用毒品罪所定之刑對幫助犯加以處罰。第一審為不受理之判決，即有違誤
。分別於判決內詳述其理由，經核並無不合。上訴意旨，仍執陳詞，主張詹劉月係利
用其外出時，竊取毒品施用，伊未幫助其施用毒品云云，要屬事實之爭辯。再採證認
事乃事實審法院之職權，苟其證據之取捨及事實之認定，並不違背論理法則及經驗法
則，即不容任意指為違法而執為適法之第三審上訴理由，揆諸首開說明，本件上訴違
背法律上之程式，應予駁回。
據上論結，應依刑事訴訟法第三百九十五條前段，判決如主文。
中      華      民      國    九十二    年      一      月      九      日
                              最高法院刑事第十一庭
                                  審判長法官  呂  潮  澤
                                        法官  白  文  漳
                                        法官  陳  世  雄
                                        法官  孫  增  同
                                        法官  林  開  任
      右正本證明與原本無異
                                              書  記  官
中      華      民      國    九十二    年      一      月     十四     日


司法院資訊處製作；財團法人民間司法改革基金會備份。
